臺灣南投地方法院刑事判決
110年度交訴字第48號
公  訴  人  臺灣南投地方檢察署檢察官 
被      告  陳斌昌



上列被告因肇事逃逸等案件，經檢察官提起公訴（110年度偵字
第3130號），被告於準備程序中就被訴事實為有罪之陳述，經告
以簡式審判程序之旨，並聽取當事人意見後，本院合議庭裁定由
受命法官獨任進行簡式審判程序，判決如下：
    主  文
陳斌昌犯肇事致人傷害逃逸罪，處有期徒刑陸月，如易科罰金，
以新臺幣壹仟元折算壹日。
    事  實
一、陳斌昌民國於110年5月5日11時許，無照駕駛車牌號碼000-0
    00號普通重型機車，沿南投縣埔里鎮河南路，由東往西方向
    行駛至隆生路閃光紅燈交岔路口，欲左轉沿隆生路往南安路
    方向行駛時，本應注意車前狀況，並隨時採取必要之安全措
    施，轉彎車應停讓直行車先行，而依當時情形，並無不能注
    意之情事，竟貿然進入上述交岔路口左轉，適有由劉吳姝娜
    駕駛車牌號碼000-000號普通重型機車，沿同鎮隆生路由南
    往北方向行至前開交岔路口行駛至該處，因避煞不及而發生
    擦撞，劉吳姝娜因而受有右腳膝蓋擦傷之傷害（陳斌昌涉犯
    過失傷害部分業經撤回告訴，由本院另為不受理判決）。詎
    陳斌昌於肇事後，明知劉吳姝娜因本件交通事故而受傷，竟
    仍基於肇事逃逸之犯意，未採取之救護措施或報警並停留現
    場等待警方到場，旋即騎車逃離現場，嗣經劉吳姝娜報警處
    理，而循線查悉上情。
二、案經劉吳姝娜訴由南投縣政府警察局埔里分局報告南投地方
    檢察署檢察官偵查起訴。
    理  由
一、程序事項：
  ㈠按除被告所犯為死刑、無期徒刑、最輕本刑為3年以上有期徒
    刑之罪或高等法院管轄第一審案件者外，於第一次審判期日
    前之準備程序進行中，被告先就被訴事實為有罪之陳述時，
    審判長得告知被告簡式審判程序之旨，並聽取當事人、代理
    人、辯護人及輔佐人之意見後，裁定進行簡式審判程序；又
    受命法官行準備程序，與法院或審判長有同一之權限，刑事
    訴訟法第273條之1第1項、第279條第2項前段分別定有明文
    。查本案被告陳斌昌所犯係死刑、無期徒刑、最輕本刑為3
    年以上有期徒刑或高等法院管轄第一審案件以外之罪，其等
    於審判中就被訴事實為有罪之陳述，經法官告知簡式審判程
    序之旨，並聽取公訴人、被告之意見後，本院認為適宜簡式
    審判程序，依刑事訴訟法第273條之1第1 項規定，裁定改行
    簡式審判程序，先予敘明。
  ㈡又簡式審判程序之證據調查，不受刑事訴訟法第159條第1項
    規定之限制，參諸刑事訴訟法第273條之2規定甚明。因此有
    關傳聞證據之證據能力限制規定無庸予以適用，且本案各項
    證據均無非法取得之情形，故本案以下所引證據，均得作為
    認定事實之證據。
二、認定犯罪事實所憑證據及理由：上開犯罪事實，業據被告陳
    斌昌於本院審理時坦承不諱，核與證人即告訴人劉吳姝娜於
    警詢時、審理中之指訴，及證人李黛妊、吳碧霞於警詢時之
    證述情節相符，復有劉吳姝娜指認被告陳斌昌照片1幀、長
    榮診所醫字第035271號診斷證明書、道路交通事故現場圖暨
    道路交通事故調查報告表(一)(二)、南投縣政府警察局埔里
    分局交通事故處理小組道路交通事故肇事人自首情形紀錄表
    3份、南投縣政府警察局埔里分局交通事故處理小組疑似道
    路交通事故肇事逃逸追查表、南投縣政府警察局舉發違反道
    路交通管理事件通知單影本3紙、現場監視影像擷圖2幀、現
    場照片14幀、公路監理電子閘門證號查詢機車駕駛人資料、
    牌照號碼G69-887號車輛詳細資料報表（見警卷第9、14-23
    、25-34頁）等件附卷可稽；足徵被告前開任意性自白與事
    實相符，可以採信，則本案事證明確，被告犯行洵堪認定，
    應依法論科。
三、論罪科刑之理由：
  ㈠按行為後法律有變更者，適用行為時之法律，但行為後之法
    律有利於行為人者，適用最有利於行為人之法律，刑法第2 
    條第1項定有明文。茲查，被告行為後，刑法第185條之4 於
    110年5月28日修正公布施行，並自同年5月30日起生效。修
    正前刑法第185條之4規定「駕駛動力交通工具肇事，致人死
    傷而逃逸者，處1年以上7年以下有期徒刑。」，業經修正為
    「駕駛動力交通工具發生交通事故，致人傷害而逃逸者，處
    6月以上5年以下有期徒刑；致人於死或重傷而逃逸者，處1 
    年以上7年以下有期徒刑。犯前項之罪，駕駛人於發生交通
    事故致人死傷係無過失者，減輕或免除其刑。」，涉及科刑
    規範之變更，自有新舊法比較之必要，而經比較之結果，修
    正後之規定較有利於被告，本案自應適用修正後刑法第185 
    條之4之規定。
  ㈡核被告所為，係犯刑法第185條之4第１項前段肇事致人傷害逃
    逸罪。
  ㈢起訴書固認被告本案犯行符合累犯，請求依刑法第47條第1項
    酌情加重其刑，並以臺灣高等法院被告前案紀錄表為論據；
    然檢察官就被告構成累犯之事實及應加重其刑事項，均未具
    體指出證明之方法，自難以依卷內證據認有累犯加重其刑之
    情形；是本院參酌最高法院刑事大法庭110年度台上大字第5
    660號裁定意旨，僅將被告之前科紀錄列入刑法第57條第5款
    「犯罪行為人之品行」之量刑審酌事由，爰不依累犯規定加
    重其刑。
  ㈣爰以行為人責任為基礎，審酌被告騎乘機車行駛於道路而不
    慎與告訴人之機車發生碰撞，明知告訴人將受有前揭傷害，
    卻未顧其生命、身體之安全，未報警處理或為救護措施，逕
    自離開現場，使之陷於受害可能擴大與求償無門之險境，行
    為實有不該，；惟念及被告終能於審理中坦承犯行之犯後態
    度，業與告訴人達成和解，並賠償其所受損害，另考量被告
    高職畢業之智識程度、擔任臨時工、經濟狀況勉持、與母親
    及兒子同住等家庭生活狀況（見院卷第85頁），及本案所生
    危害、犯罪情節、告訴人所受之傷勢、被告前科素行等一切
    情狀，量處如主文所示之刑，並諭知易科罰金之折算標準。
據上論斷，應依刑事訴訟法第273條之1第1項、第299條第1項前
段，判決如主文。
本案經檢察官王元隆提起公訴；檢察官林孟賢到庭執行職務。
中　　華　　民　　國　　111 　年　　5 　　月　　19　　日
　　　　　　　　　刑事第二庭    法　官　劉彥宏
以上正本與原本無異。
如不服本判決應於收受送達後20日內向本院提出上訴書狀，並應
敘述具體理由；其未敘述上訴理由者，應於上訴期間屆滿後20日
內向本院補提理由書（均須按他造當事人之人數附繕本）「切勿
逕送上級法院」。
告訴人或被害人如對於本判決不服者，應具備理由請求檢察官上
訴，其上訴期間之計算係以檢察官收受判決正本之日期為準。
                                書記官  劉  綺
中　　華　　民　　國　　111 　年　　5 　　月　　19　　日

附錄本案論罪科刑法條：
中華民國刑法第185條之4
駕駛動力交通工具發生交通事故，致人傷害而逃逸者，處6月以
上5年以下有期徒刑；致人於死或重傷而逃逸者，處1年以上7年
以下有期徒刑。
犯前項之罪，駕駛人於發生交通事故致人死傷係無過失者，減輕
或免除其刑。